【裁判字號】    99,上易,2105
【裁判日期】    991104
【裁判案由】    竊盜
【裁判全文】
臺灣高等法院刑事判決                99年度上易字第2105號
上  訴  人  臺灣板橋地方法院檢察署檢察官
被      告  乙○○
上列上訴人因被告竊盜案件，不服臺灣板橋地方法院99年度易字
第64號，中華民國99年7月26日第一審判決（起訴案號：臺灣板
橋地方法院檢察署98年度偵字第27790、30545號），提起上訴，
本院判決如下：
    主  文
原判決關於乙○○被訴於民國98年10月6日竊盜部分撤銷。
乙○○竊盜，累犯，處有期徒刑柒月。
其他上訴駁回。
    事  實
一、乙○○曾因竊盜、搶奪、偽造文書等案件，經法院分別判決
    處刑確定，經減刑並定其應執行刑為有期徒刑2 年11月，於
    民國98年4月6日假釋縮刑期滿，未經撤銷假釋，其未執行之
    刑，以已執行論而執行完畢。仍不知悔改，復於98年10月6
    日晚間7時10分許，至臺北縣土城市○○路○段36號遠傳電信
    門市，假藉購買藍芽耳機，趁該門市店長丙○○入內場查貨
    而不注意之際，竊取門市展示櫃之NOKIA 牌、型號5800D1型
    手機（下稱系爭手機）。得手後欲離去時，丙○○發現原置
    於展示櫃上之系爭手機遭竊，制止乙○○離去，乙○○因恐
    犯行曝光，故意以手中飲料潑灑丙○○，並出示其持用之同
    牌同款手機供丙○○檢查，趁丙○○注意力移轉之際，將竊
    得之手機置於店內門旁之補單機內。嗣員警到場後，另名客
    人進入門市列印帳單時，發現系爭手機遭藏放於前述補單機
    內，始查知上情。
二、案經丙○○訴由臺北縣政府警察局三重分局報請臺灣板橋地
    方法院檢察署檢察官偵查起訴。
    理  由
壹、本院引用之卷內證據資料，並無證據證明係公務員違背法定
    程序所取得，且未據檢察官及被告乙○○於法院審理時爭執
    其證據能力，而卷內之文書證據，亦無刑事訴訟法第159 條
    之4 顯有不可信之情況與不得作為證據之情形，從而，依刑
    事訴訟法第159條至159條之5 之規定，均有證據能力，合先
    敘明。
貳、撤銷改判部分：
一、訊據被告否認有竊盜犯行，辯稱：其未於前述門市竊取展示
    櫃上之系爭手機，更未故意以飲料潑灑丙○○，亦未將之藏
    放於店內門旁之補單機內云云。然查：上開事實，業據證人
    丙○○於警詢、偵查及原審證稱：被告佯欲購買藍芽手機，
    其於進入後場查貨前，已確認系爭手機仍放置展示櫃上，但
    回到櫃臺時，發現系爭手機失竊，乃阻止被告離去並報警。
    雙方為此僵持時，被告即以飲料潑灑其衣服，並出示持有之
    同款手機，且脫褲欲供店員檢查，要求離去，當時被告從櫃
    臺走至補單機旁，迄警員到場處理後，另一顧客進入門市列
    印帳單，發現系爭手機遭藏放於店內門旁之補單機內，始查
    知上情等語甚詳（見98年度偵字第27790 號偵查卷「下稱偵
    查二卷」第23、24、47、48頁；原審卷第77至79頁），並據
    證人即另名店員李思萱於警詢及原審證稱：當時被告與丙○○因系爭手機遭竊一事僵持，丙○○鎖門阻擋被告離去，其
    亦上前協助阻擋被告離開，當時丙○○衣服上有被飲料潑灑
    痕跡，店長丙○○擋在門前時，被告在店門附近走動，離補
    單機很近等情甚詳（見偵查二卷第25、26頁；原審卷第80至
    82頁），且有現場及贓物照片附卷可稽，及系爭手機扣案可
    資佐證，互核均相符合，自堪採信。被告雖否認竊取系爭手
    機，然證人丙○○因被告假藉欲購買藍芽手機，而欲進入內
    場查貨前，已確認系爭手機尚置於展示櫃上無誤，迄丙○○
    返回櫃臺時，即發現系爭手機遭竊等情，迭據證人丙○○於
    警詢、偵查及原審確認無訛，已如前述，足見系爭手機係遭
    立於櫃臺前等候之被告所竊。至證人丙○○、李思萱雖俱未
    當場目睹被告竊取手機之過程，且二人所述被告欲離開門市
    之動線，未盡相符，然被告利用店員不知或支配力鬆弛之際
    ，以秘密或隱密之方法竊取系爭手機之過程，本非店員所能
    親見；且證人丙○○發現系爭手機遭竊，並阻止被告離去時
    ，被告即於店門附近走動等情，業據證人李思萱於原審證述
    明確（見原審卷81頁背面），是證人丙○○、李思萱對於斯
    時移動中人員之相對位置所為陳述，本即因人員移動、變換
    位置而有所差異，自難以此即謂證人所述歧異而均不予採信
    。參以：證人丙○○於原審證稱：其擋在門口時，被告從櫃
    臺走到補單機旁（見原審卷第78頁）；證人李思萱於原審亦
    證稱：丙○○阻擋被告離去時，被告在店門附近走動，離補
    單機很近等語（見原審卷第81頁背面、第82頁），益見證人
    丙○○、李思萱對於發覺系爭手機被竊後，被告曾接近補單
    機一事，所述並無二致。又如係他人竊取，既未被發現阻擋
    ，自可從容攜帶系爭手機離開現場，應無將之放置在補單機
    內之必要。綜上所述，被告空言否認行竊，不足採信。本件
    事證明確，被告前述犯行堪以認定。
二、核被告所為，係犯刑法第320條第1項之竊盜罪。查被告如事
    實欄所示之犯罪科刑執行情形，有本院被告前案紀錄表在卷
    可按，其於五年之內，故意犯本件法定刑為有期徒刑以上之
    罪，為累犯，依刑法第47條第1 項加重其刑。原審未為詳究
    ，遽為被告無罪之判決，尚有未洽。檢察官上訴指摘原判決
    關於被告被訴於98年10月6 日竊盜部分不當，為有理由，應
    由本院將原判決關於被告被訴於98年10月6 日竊盜部分撤銷
    ，依法改判。爰審酌被告正值青壯，素行非佳，及其犯罪之
    手段、所生危害、犯後態度等一切情狀，量處如主文第二項
    所示之刑。
參、上訴駁回部分：
一、公訴意旨略以：被告乙○○意圖為自己不法之所有，於98年
    9月30日晚間6時20分許，在臺北縣三重市○○○路裝潢木材
    行（下稱木材行），佯稱購買裝潢材料，趁店主甲○○不注
    意之際，竊取甲○○皮包(內有現金新臺幣3萬3000元、SONY
    ERICSSON牌型號W810 之手機、身分證、健保卡等物)。得手
    後即騎乘車號CEN -505號之重型機車離去，案經警調閱路口
    監視錄影帶，循線查知上情，因認被告另涉刑法第320條第1
    項之竊盜罪嫌。
二、按犯罪事實應依證據認定之，無證據不得認定其犯罪事實，
    又不能證明被告犯罪者，應諭知無罪之判決，刑事訴訟法第
    154條第2項、第301條第1項分別定有明文。而認定犯罪事實
    之證據，係指足以認定被告確有犯罪行為之積極證據而言，
    苟未能發現相當證據，或證據不足為不利於被告事實之認定
    時，即應為有利於被告之認定，更不必有何有利之證據，亦
    不能以推測或擬制之方法，以為裁判基礎，最高法院29年上
    字第3105號、40年臺上字第86號、56年臺上字第807 號判例
    意旨可資參照。又認定犯罪事實所憑之證據，雖不以直接證
    據為限，間接證據亦包括在內；然而無論直接或間接證據，
    其為訴訟上之證明，須於通常一般之人均不致有所懷疑，而
    得確信其為真實之程度者，始得據為有罪之認定，倘其證明
    尚未達到此一程度，而有合理之懷疑存在時，事實審法院復
    已就其心證上理由予以闡述，敘明其如何無從為有罪之確信
    ，因而為無罪之判決，尚不得任意指為違法；檢察官對於起
    訴之犯罪事實，應負提出證據及說服之實質舉證責任，倘其
    所提出之證據，不足為被告有罪之積極證明，或其指出之證
    明方法，無從說服法院以形成被告有罪之心證，基於無罪推
    定之原則，自應為被告無罪判決之諭知，亦經最高法院著有
    76年臺上字第4986號、92年臺上字第128 號判例意旨可參。
    再以告訴人之告訴，係以使被告受刑事訴追為目的，是其陳
    述是否與事實相符，仍應調查其他證據以資審認；被害人之
    陳述如無瑕疵，且就其他方面調查又與事實相符，固足採為
    科刑之基礎，倘其陳述尚有瑕疵，則在未究明前，遽採為論
    罪科刑之根據，即難認為適法，最高法院52年臺上字第1300
    號、61年臺上字第3099號著有判例可資參照。
三、檢察官認被告涉有竊盜罪嫌，無非以：告訴人甲○○之指述
    、路口監視影像翻拍照片及車號CEN-555之所有人查詢資料
    ，為其主要論據。
四、訊據被告堅詞否認有何公訴人指述之竊盜行為，辯稱：案發
    當時，其居住在台北縣三重市○○路○段1之9 號，距案發地
    點僅500至600公尺，故騎車在木材行附近出沒，本不足為奇
    。其並未至木材行行竊，監視錄影僅拍到其騎車行經店外道
    路快車道，不能證明其曾入內行竊等語。
五、經查：
（一）證人即告訴人甲○○於偵查及原審雖證述於前開時地，遭
      一戴口罩男子假藉購買裝潢材料，而趁其不注意之際，竊
      取皮包及其內財物得逞等情甚詳（見98年度偵字第30545
      號偵查卷「下稱偵查一卷」第33頁；原審卷第105、106頁
      ），然原審經檢察官詰問是否能確認偵查一卷第14頁之人
      （被告單人相片）即行竊之人時，證人甲○○並未為肯定
      之指認，僅泛稱：他戴口罩，他的眼睛跟頭髮很像，理平
      頭，眼睛大大的，身高約160 公分出頭，不高等語（見原
      審卷第105 頁背面），足見證人甲○○於原審審理時無法
      依其經歷見聞之案發情節，確認被告是否為行竊之人。
（二）證人甲○○於警詢時，雖曾指稱：被告即行竊之人等情（
      見偵查一卷第14頁），然該警詢指證係依警員調閱附近路
      口監視錄影帶查得車主後，提供口卡相片供證人甲○○指
      認，此有證人甲○○警詢筆錄之記載可參（見偵查一卷第
      4 、5、14頁）。按刑事訴訟實務上對人之指認，乃由被
      害人或目擊證人指出實行犯罪行為之人，性質上屬供述證
      據。指認之正確性常受指認人本身觀察力、記憶力及真誠
      程度等因素所影響，考諸刑事訴訟法第159條之1至第159
      條之3 規定被告以外之人所為審判外之陳述，須有可信之
      情況，始得作為證據之趣旨，如何由指認人為適當正確之
      指認，應視個案之具體情況定之。案發後之初次指認，當
      力求慎重無訛，故除被告或犯罪嫌疑人係社會（地區）知
      名人士、與指認人熟識之人、現行犯、準現行犯或具顯著
      特徵、曾與指認人長期且近距接觸或其他無誤認之虞者，
      得單獨供指認外，自不宜由單獨一人，或僅提供單一照片
      或陳舊相片，以供指認，更不得予以任何暗示、誘導，否
      則其踐行之指認程序即非適法，難認已具備傳聞法則例外
      之可信性要件（參見最高法院95年度台上字第3954號判決
      要旨）。綜合本件指認人目睹行為人之機會、是否近距離
      注意行為人、對行為人特徵之描述程度、指認時之確定程
      度以及指認距案發時間之長短判斷，證人甲○○於案發後
      翌日始前往警局報案，警員依據翌日現場監視紀錄之翻拍
      照片，發現車號CEN-505之機車行經該處，調閱機車所有
      人資料，以被告口卡相片供甲○○指認，證人甲○○依口
      卡照片指認時，先稱：他身高約170 公分，身材中等有戴
      口罩，沒戴眼鏡平頭等情（見偵查一卷第5 頁），嗣於原
      審則稱：身高大約160公分出頭等語（見原審卷第105頁背
      面），所述身高明顯有10公分差距，且嫌犯始終帶著口罩
      等情，業據甲○○證述明確，是客觀上能否清楚辨識竊嫌
      全貌，而為正確無訛之指認，尚非毫無可疑。再佐以甲○○於店內奔波準備竊嫌藉口購買之物品，顯無法長時間注
      視其外貌特徵，而無從對竊嫌容貌有明確之認識與記憶，
      是難僅憑其依警員調閱路口附近行經之機車車主照片之指
      認，即論斷其於警詢時所為之指認正確無誤。
（三）至路口監視錄影翻拍照片6 張（見偵查一卷第15頁），其
      中2張犯嫌進出木材行及2張逃離現場之照片，所錄得之犯
      嫌相貌及車牌號碼均難以識別，另2 張於事發前16秒及翌
      日13時25分22秒攝得之相片，雖可見被告所有機車分別行
      經台北縣三重市○○○路320 號、同縣市○○街之影像，
      惟前述監視畫面翻拍相片既無從辨識被告於案發時，曾騎
      乘機車至木材行外停留，則公訴人意旨所憑之現場照片及
      車籍查詢資料，至多僅能證明被告曾於案發前後駕駛機車
      行經案發地點前道路，而無從遽為不利被告之認定。
六、原審審酌卷存證據資料，以檢察官所提出之證據尚不足以認
    定被告於98年9 月30日行竊之事實，復查無其他積極證據足
    以證明被告有此部分犯行，因認不能證明此部分被告犯罪，
    而為其無罪之諭知，經核並無違誤。檢察官上訴意旨雖以：
    犯嫌藉口購買物品時，因無購物真意，猶豫不決，與甲○○
    交談甚久，致甲○○對交易過程印象深刻，且甲○○庭後向
    檢察官表示被告為其鄰居，曾在住家附近見過被告，故有印
    象，得為正確指認等語。然證人甲○○因行竊之人全程戴口
    罩，致於原審無法肯定指認被告，業如前述，且縱如檢察官
    所指，甲○○曾見過被告，但因證人甲○○與被告既未深交
    ，仍有誤認可能，且其指述既有上述瑕疵，自不能憑此認定
    對被告不利之事實。上訴意旨據以指摘原判決不當，難認為
    有理由，此部分之上訴，應予駁回。
據上論斷，應依刑事訴訟法第369條第1項前段、第368條、第364
條、第299條第1項前段，刑法第320條第1項、第47條第1項，刑
法施行法第1條之1，判決如主文。
本案經檢察官姜貴昌到庭執行職務。
中    華    民    國    99    年    11    月    4     日
              刑事第二十四庭審判長法  官  李錦樑
                                  法  官  張惠立
                                  法  官  朱瑞娟
以上正本證明與原本無異。
不得上訴。
                                  書記官  郭家慧
中    華    民    國    99    年    11    月    5     日
附錄：本案論罪科刑法條全文
中華民國刑法第320條
（普通竊盜罪、竊佔罪）
意圖為自己或第三人不法之所有，而竊取他人之動產者，為竊盜
罪，處5  年以下有期徒刑、拘役或 5 百元以下罰金。
意圖為自己或第三人不法之利益，而竊佔他人之不動產者，依前
項之規定處斷。
前二項之未遂犯罰之。

司法院資訊處製作；財團法人民間司法改革基金會備份。
